臺灣嘉義地方法院刑事判決　　　　　　　　　　　　九十三年度簡上字第一二一號
　　上　訴　人
　　即　被　告　乙○○
　　選任辯護人　楊漢東律師
右上訴人即被告因竊盜案件，不服本院嘉義簡易庭九十三年度嘉簡字第二四八號，中
華民國九十三年四月十四日第一審簡易判決（聲請簡易判決處刑案號：臺灣嘉義地方
法院檢察署九十三年度偵字第一六七一號），提起上訴，本院管轄第二審之合議庭判
決如左：
    主  文
上訴駁回。
    事  實
一、乙○○與甲○○係夫妻關係，二人平日感情不睦，乙○○竟意圖為自己不法之所
    有，於民國九十三年二月二十二日下午三時許，自其位於嘉義市東區長竹里十一
    鄰篤行新城十七號二樓之住處，攀爬陽台及窗戶進入其小姑徐霞娟位於嘉義市東
    區長竹里十一鄰篤行新城十八號二樓（起訴書誤載為十七號二樓）之住處（侵入
    住宅部分未據告訴），並趁該住處無人之際，徒手竊取其以往寄予其夫，現為其
    夫甲○○所有之私人信件九封，得手後即行返回其上開住處。嗣於同日晚上十時
    十五分許，因甲○○返家發覺有異，遂至乙○○上開住處加以盤問，並在乙○○
    之皮包內發現該九封私人信件，經報警處理而查悉上情。
二、案經甲○○訴由嘉義市警察局第二分局報請臺灣嘉義地方法院檢察署檢察官偵查
    聲請簡易判決處刑。
    理  由
一、訊據上訴人即被告（下簡稱被告）乙○○固坦承有於右揭時、地拿取其以往寄予
    告訴人甲○○之九封信件之事實，惟矢口否認有何竊盜之犯行，辯稱：伊係因不
    忍告訴人將上開九封信丟棄，且上開九封信件無財產價值，伊認有紀念性想保存
    ，所以才拿取該九封信件，伊主觀上並無不法所有之意圖；又被告所為亦無違法
    性可言云云。惟查，右揭事實，業據告訴人於警訊及本院審理時供證綦詳，並有
    被害報告單、贓物認領保管單，及被告為警查獲時所拍攝之照片乙紙在卷可稽（
    見警卷第七至九頁），則本案被告既自承確有拿取上開九封信件，則本案關鍵厥
    為被告拿取其以往寄予告訴人之信件，是否核於刑法上之竊盜罪？查刑法第三百
    二十條第一項之竊盜罪，其構成要件有三：
    (1)須意圖為自己或第三人不法之所有；(2)須有竊取之行為；(3)竊盜者須為他人之
    動產。茲就本案分述如下：
（一）所謂動產，係土地及其定著物以外之物，且為人力可支配者而言，不以有經濟
      價值為限；本案被告乙○○所拿取之九封信件，既係人力可得支配之物，自屬
      「動產」無訛。再者，被告所拿取之信件係被告過去寄予告訴人之私人信件乙
      情，業據被告、告訴人供陳明確在卷，則被告於將上開信件寄予告訴人時，即
      有將上開信件之所有權讓與於被告之意甚明，是上開九封信件之所有權，自告
      訴人收受上開信件後即屬告訴人所有，故本案之九封信件就被告而言，衡屬「
      他人之動產」乙情，應堪認定。至被告辯稱九封信件無財產價值云云，似對刑
      法竊盜罪所規範之「動產」係採【財產標的說】（即袛須得為財產權之標的，
      即為有體物者，當可為財產上犯罪之「物」，不以具有經濟上之價值為必要）
      及【主觀價值說】（即袛須物之所有權人，主觀上認為有效用價值，即得為財
      產上犯罪之財物，不以客觀上具有經濟價值為必要）乙節，稍有誤會，附此敘
      明。
（二）所謂竊取，係指乘人不知，將他人支配下之物，移歸自己實力支配之下而言。
      本案被告未經其小姑徐霞娟之同意，擅自從其位於嘉義市東區長竹里十一鄰篤
      行新城十七號二樓之住處，攀爬陽台及窗戶進入其小姑位於嘉義市東區長竹里
      十一鄰篤行新城十八號二樓之住處，並拿取告訴人所有之上開九封信件等情，
      既經被告自承在卷（見警卷第一頁背面），則被告顯係「乘」告訴人「不知」
      之情形下，將原本告訴人所支配之上開九封信件，移歸於自己實力支配之下無
      誤，是其行為該當於刑法上之「竊取」乙情，亦堪認定。
（三）所謂不法，係指無法律上之理由；而不法所有，自係指無法律上之原因，而對
      物具有永久支配權之謂。今查被告拿取上開九封信件之目的不論係【紀念】或
      【保存】，均係對該九封信件欲建立永久之支配關係無訛。參以被告既非以暫
      時使用之意思拿取該九封信件，亦非對該九封信件之所為權有所誤認，更非以
      毀損及權利行使之意思而拿取，且被告亦非該九封信件之借用人或受贈人，是
      被告顯係無法律上之原因，而對上開告訴人所有之九封信件建立其永久支配權
      ，其行為要與刑法竊盜罪「意圖為自己不法之所有」之構成要件相合，應無疑
      義。至本案發生時，被告與告訴人雖仍係夫妻關係，或謂上開九封信件為被告
      、告訴人二人所共有之財產，惟該九封信件尚在告訴人之持有中，告訴人擅自
      拿取，自仍成立竊盜罪無疑（參最高法院二十五年五月民刑庭總會決議）；又
      被告所辯伊係因不忍告訴人將上開九封信丟棄，所以才拿取加以保存云云，惟
      上開九封信件尚在嘉義市東區長竹里十一鄰篤行新城十八號二樓之住宅內，且
      告訴人未將之丟棄於垃圾桶或撕毀，難認告訴人有拋棄該些信件所有權之意，
      是被告上開所辯顯係其主觀上憶測之詞，尚不足取，亦難資為其有利事實之認
      定，均併予敘明。
（四）至被告辯稱其所為無違法性云云；惟查，被告所為不惟無「法定阻卻違法事由
      」（如【正當防衛】、【緊急避難】、【依法令之行為】、【依上級公務員命
      令之職務行為】、【業務上之正當行為】等），亦與「超法規阻卻違法事由」
      （如【得被害人承諾】、【推測之承諾】等）不符；或謂被告所為符合「可罰
      之違法性理論」之概念（參最高法院七十四年台上字第四二二五號判例），然
      該判例係指擅自使用他人之「空白信紙一張」，與本案被告拿取告訴人之「九
      封信件」究有不同，尚難等價齊觀，是被告所辯顯有誤會，附此說明。
（五）綜上所述，被告所為顯與刑法上竊盜罪之構成要件相符，是其所辯顯係卸責之
      詞，委不足採。本件事證明確，其竊盜犯行洵堪認定。
二、查被告乙○○意圖為自己不法之所有，而竊取告訴人甲○○所有之私人信件九封
    ，核其所為，係犯刑法第三百二十條第一項之竊盜罪。原審依刑事訴訟法第四百
    四十九條第一項前段、第四百五十四條第二項，刑法第三百二十條第一項、第四
    十二條第二項，罰金罰鍰提高標準條例第一條前段、第二條，量處被告罰金一千
    元，並依法諭知易服勞役之折算標準；且慮及被告前未曾受有期徒刑以上刑之宣
    告，有臺灣嘉義地方法院檢察署刑案資料查註紀錄表一份附於偵查卷及臺灣高等
    法院被告全國前案紀錄表一份附於本院卷可稽，其因一時失慮，偶罹刑典，所竊
    取之物為其過去寄予告訴人之信件，經此偵審之教訓後，應知警惕而無再犯之虞
    ，而認所宣告之刑以暫不執行為適當，爰依刑法第七十四條第一款宣告緩刑二年
    ，用昭自新，其認事用法均無不合，量刑亦稱妥適，被告上訴指摘原審判決不當
    ，尚無理由，自應駁回其上訴。
據上論斷，應依刑事訴訟法第四百五十五條之一第一項、第三項、第三百六十八條，
判決如主文。
本案經檢察官黃正雄到庭執行職務。
中      華      民      國    九十三    年      七      月     十四    日
                              臺灣嘉義地方法院刑事第五庭
                                    審判長法  官  黃國益
                                          法  官  黃義成
                                          法  官  黃仁勇
右正本證明與原本無異。
不得上訴。
中      華      民      國    九十三    年      七      月     十四     日
                                          書記官  呂權芳
附錄本案論罪科刑法條：
刑法第三百二十條：
意圖為自己或第三人不法之所有，而竊取他人之動產者，為竊盜罪，處五年以下有期
徒刑、拘役或五百元以下罰金。
意圖為自己或第三人不法之利益，而竊佔他人之不動產者，依前項之規定處斷。
前二項之未遂犯罰之。
